臺灣高等法院高雄分院刑事判決　　 94年度上更(二)字第110號
上　訴　人
即　被　告　甲○○
上　訴　人
即　被　告　乙○○
共　　　同
指定辯護人　本院公設辯護人　李佩娟
上列上訴人因違反毒品危害防制條例案件，不服臺灣高雄地方法
院87年度訴字第2644號中華民國90年7 月3 日第一審判決（起訴
案號：臺灣高雄地方法院檢察署87年度偵字第9669號），提起上
訴，判決後，經最高法院第二次發回更審，本院判決如下：
    主  文
原判決關於甲○○、乙○○部分均撤銷。
甲○○、乙○○共同連續販賣毒品，均累犯，各處有期徒刑拾伍
年，均褫奪公權拾年。扣案海洛因陸包（合計淨重壹佰壹拾肆點
玖肆公克，沾有海洛因殘渣之包裝重肆點壹肆公克）沒收銷燬；
扣案電子秤壹台、呼叫器壹台（0000000000號）、傳呼機壹台（
0000000 台號385 號）、空夾鏈袋貳包，均沒收。
    事  實
一、甲○○前於民國86年間因賭博案件，經臺灣高雄地方法院判
    處有期徒刑6 月確定，於86年7 月10日易科罰金執行完畢；
    乙○○前於81年間因違反槍砲彈藥刀械管制條例案件，經臺
    灣高雄地方法院判處有期徒刑3 月確定，於82年8 月4 日易
    科罰金執行完畢。
二、甲○○、乙○○均不知警惕，明知海洛因為毒品，不得非法
    持有、販賣，竟共同基於販賣毒品海洛因牟利之概括犯意聯
    絡，甲○○以其所有之0000000000號呼叫器、乙○○以其所
    有之0000000 台號385 號傳呼機為聯絡工具，由乙○○出資
    新臺幣38萬元供為合夥資金，推由甲○○於87年4 月17日下
    午某時，在不詳地點，向年籍姓名不詳之人購入約9 兩重之
    毒品海洛因，甲○○購入上開毒品海洛因後即交予乙○○，
    而乙○○亦自某不知商店購買供秤量毒品海洛因重量用之電
    子秤1 台、分裝毒品海洛因用之空夾鏈袋2 包。乙○○取得
    上開毒品海洛因後，即於同年月17日至18日間，以供為樣品
    為名，實則係有償出售之意，在高雄市○○路「三華飯店」
    遊藝場內，將上開毒品海洛因中之3 包，以不詳價格販賣予
    王進科，惟王進科尚未給付價金。乙○○則於同年月18日，
    再將其餘已分裝為6 包之毒品海洛因，及其所購得之上開電
    子秤1 台、空夾鏈袋2 包，藏放在高雄市○○區○○街30巷
    6 號房屋旁草叢內，伺機出售。
三、嗣於87年4 月23日下午7 時30分許，經警在高雄縣鳳山市澄
    清湖大門口前，查獲王進科持有上開購自乙○○而已摻加其
    他物質施用所餘之毒品海洛因3 包（合計淨重4.28公克，沾
    有海洛因殘渣之包裝重0.9 公克，純度42.38%，純質淨重
    1.81公克），王進科供稱毒品海洛因來源係購自甲○○、乙
    ○○後，王進科乃應員警之要求，與甲○○以0000000000號
    呼叫器聯絡，向甲○○佯稱欲以12萬5,000 元之價格購買毒
    品海洛因1 兩，而甲○○適與乙○○在高雄市○○路、和平
    路口之「清靜地茶館」泡茶，甲○○乃回覆稱將會有一名年
    輕人（指乙○○）前往高雄市○○路、和平路口與王進科接
    洽，王進科乃於同日下午9 時40分許，駕駛車牌號碼S7-987
    8 號自用小客車搭載便衣員警抵達高雄市○○路、和平路口
    ，到達後，依甲○○指示前來之乙○○即坐上該小客車，由
    乙○○帶同王進科、便衣員警前往高雄市○○區○○路、德
    山街口附近，乙○○下車至上開德山街30巷6 號房屋旁之草
    叢內，取出毒品海洛因1 包（毛重38.4公克）放置在其左前
    褲袋內，擬於上車後交付王進科，惟未及上車，即為尾隨下
    車之便衣員警當場查獲，並再自上開草叢內扣得毒品海洛因
    5 包（含乙○○身上之1 包，合計共6 包，淨重114.94公克
    ，沾有海洛因殘渣之包裝重4.14公克，純度75.23%，純質淨
    重86.47 公克）、電子秤1 台、空夾鏈袋2 包，及自乙○○
    身上扣得其所有之0000000 台號385 號傳呼機1 台。再由王
    振科依員警指示，以給付購買毒品海洛因價款為由聯絡甲○
    ○，而循線於同日下午10時40分許，在高雄市○○○路27號
    前查獲欲來取買賣毒品價款之甲○○，並扣得甲○○所有之
    0000000000號呼叫器1 台。
四、案經高雄市政府警察局楠梓分局報告臺灣高雄地方法院檢察
    署檢察官偵查起訴。
      理  由
一、程序方面─
  (一)上訴人即被告甲○○、乙○○及公設辯護人均以被告乙○○
    87年4 月24日之警詢筆錄，係未依被告乙○○之陳述為真實
    記錄，而爭執被告乙○○警詢陳述之證據能力。經查，被告
    乙○○接受警察機關詢問之時間，係刑事訴訟法第100 條之
    1 、第100 條之2 等條文於86年12月19日修正公布之後，而
    證人即負責製作被告乙○○警詢筆錄之員警林高論於本院前
    審證稱：「伊調閱乙○○警詢筆錄，並沒有錄音帶的紀錄，
    已無法找到乙○○警詢錄音帶；雖然當時已修法，但警察機
    關並未強制規定要錄音」等語（見本院上更(一)卷第72頁），
    程序上自有瑕疵可指；惟證人林高論亦於原審、本院分別證
    稱：「乙○○警詢筆錄是依乙○○之陳述記錄」、「當時是
    一對一製作乙○○的警詢筆錄，是邊問邊寫，內容是依照黃
    強所講的記載」等語在卷（見原審卷(一)第84頁，本院上更(二)
    卷第116 頁），且依被告乙○○於本院前審陳稱：「（審判
    長問：警詢時，是否可以自由陳述內容？）是的」、「（問
    ：（檢察官問：警察當時有無把筆錄拿給你看？）有拿給伊
    簽名而已」、「（檢察官問：警察有無說不讓你看？）沒有
    。但是他就說簽名這樣」等語（見本院上更(一)卷第81、82頁
    ）等語，顯見被告乙○○未指陳其於警詢陳述有何違反其自
    由意志之處；又依被告乙○○警詢筆錄內容所載：「今日當
    場查獲有此事（指販賣毒品海洛因予王進科被查獲事），另
    遊藝場內交易海洛因沒有此事」等語（見警卷第16頁），該
    警詢筆錄就被告乙○○否認犯行部分，亦詳加記載，顯非全
    然不利於被告乙○○；再者，被告乙○○於87年4 月24日偵
    訊及原審羈押訊問時分別供稱：「（檢察官問：賣給王進科
    多少次？）只有這一次」、「（法官問：你賣毒品給王進科
    否？）因沒錢，只賣這一次而已」等語（見87偵9669號卷第
    48頁背面，87聲羈211 號卷第5 頁背面），亦與警詢筆錄內
    容相符。是綜上所述，被告乙○○於警察機關接受詢問，固
    未錄音而有瑕疵可指，惟被告乙○○並未具體指出其警詢陳
    述有何非出於自由意思之處，僅空言警詢筆錄記載內容不實
    ，自非可信，應認被告乙○○警詢陳述具證據能力。
  (二)被告乙○○於警詢之陳述係出於自由意思而為，具任意性，
    且其陳述與警詢筆錄內容記載相同，業如前述。而被告乙○
    ○與被告甲○○具共同被告身分，惟其業於本院前審以證人
    身分具結並接受交互詰問（見本院上更(一)卷第81、82頁），
    對被告甲○○行使對質、詰問之權利並無剝奪；雖其所證內
    容與警詢述雖不同，惟本院審酌：被告乙○○於警詢所供
    與王進科於警詢所陳大致相符。本件確為因王進科之指述
    ，始查獲被告甲○○、乙○○。王進科於警詢所陳具有較
    可信之特別情況（詳如後述）。爰依刑事訴訟法第159 條之
    2 規定，認被告乙○○警詢之陳述，得為認定被告甲○○
    本件犯罪事實有無之證據。
  (三)被告甲○○、乙○○、公設辯護人及檢察官均未爭執王進科
    於警詢、偵訊、原審以同案被告身分所為陳述之證據能力。
    本院審酌：王進科業於本院上訴審、上更(二)審以證人身分
    具結作證，並接受交互詰問（見本院上訴卷第78頁，本院上
    更(二)卷第82至87、120 、126 至128 頁），對被告甲○○、
    乙○○行使對質、詰問利權並無剝奪。王進科於本院上更
    (二)審證稱：「（檢察官問：你是否除了與『阿強』交易過，
    是否有包括甲○○？）伊在這個場合不方便講」、「（公設
    辯護人問：是否有向被告2 人買過毒品？）伊於警詢、偵訊
    都有講過了，乙○○自己於警詢也承認是要買來賣的」等語
    （見本院上更(二)卷第127 頁），顯見王進科於警詢、偵訊以
    後之陳述，與警詢或偵訊所述有不同之處（即就被告2 人是
    否有販賣毒品海洛因之重要事項所為之陳述），確有遭受外
    界干擾而受污染或承受壓力之可能。王進科於警詢、偵訊
    、原審以同案被告身分所為陳述，時間均在92年9 月1 日刑
    事訴訟法新制實施之前，依刑事訴訟法施行法第7 條之3 規
    定，已依法定程序進之訴訟程序，其效力自不應受影響。
    王進科於為87年4 月23日下午7 時30分許警查獲後，供出毒
    品來源，並依員警指示，與其所供毒品來源者聯絡，始於同
    日查獲被告甲○○、乙○○一節，業經證人即查獲本件之員
    警林高論、柯福洋於本院證述明確（見本院上更(二)卷第116
    至125 頁），顯見王進科於警詢所供海洛因來源確有其人。
    是綜上所述，王進科於警詢、偵查、原審有關購買毒品海洛
    因之陳述，自具有較可信之特別情況，且為證明被告甲○○
    、乙○○犯罪事實存否所必要，自得為證據（至於王進科前
    後供述有不符之處，則為證明力之問題）。
二、認定犯罪事實所憑證據及理由─
  (一)訊據被告甲○○、乙○○固坦承扣案之0000000000號呼叫器
    、0000000 台號385 號傳呼機各1 台，分別為其等所有，被
    告甲○○坦承於87年4 月23日下午10時40分許，因與王進科
    約定拿取現金事，為警在高雄市○○○路27號前查獲，被告
    乙○○亦坦承於同日下午9 時40分許，帶同王進科前往高雄
    市○○區○○路、德山街口附近後，為警在其身上及高雄市
    三民區○○街30巷6 號房屋旁之草叢內，查獲毒品海洛因6
    包、電子秤1 台及空夾鏈袋2 包等情，惟均矢口否認有販賣
    毒品海洛因犯行，被告甲○○辯稱：「伊並未與乙○○共同
    販賣海洛因給王進科，87年4 月23日晚上是伊打電話給王進
    科，向王進科要欠款，並不是王進科打電話給伊」云云，被
    告乙○○則辯稱：「伊沒有賣海洛因給王進科，是送他吸，
    因為伊等都會請來請去；87年4 月23日當天，是王進科打電
    話給伊，說他犯毒癮，人很難過，所以伊才赴約，要拿海洛
    因王進科；在草叢裡扣得海洛因等物，是『阿龍（隆）』欠
    伊錢，抵給伊的」云云。
  (二)經查：
  1.本件自被告乙○○身上及高雄市○○區○○街30巷6 號房屋
    旁之草叢內，扣案之白粉6 包、電子秤1 台及空夾鏈袋2 包
    來源之認定─
  本件扣案白粉6 包，經送法務部調查局鑑驗結果為海洛因（
    合計淨重114.94公克，沾有海洛因殘渣之包裝重4.14公克，
    純度75.23%，純質淨重86.47 公克），有該局第000000000
    號鑑定通知書1 紙在卷可憑（見87偵9669號卷第102 頁）。
  被告乙○○於警詢供稱：「（問：你被查獲證物｛扣案｝來
    源為何？）該扣案證物｛海洛因｝係伊於本（4）月17 日下
    午許，伊拿38萬元給甲○○，共同合夥購買9 兩重之海洛因
    ，甲○○購買回來時，交給伊藏放在被查獲起獲地」、「（
    問：其餘扣案證物為何在德山街30巷6 號房屋旁之草叢內取
    獲？）答：是伊於一星期前（大約4 月18日）將該證物拿至
    該處放置」、「（問：被查獲扣案證物作何用途？）販售他
    人用｛海洛因｝，電子秤用來分裝秤重量用，空夾鏈袋作為
    分裝海洛因用」、「（問：另電子秤、空夾鏈袋何人所有？
    ）均是伊在某商店購得」、「（問：扣案海洛因｛包括你身
    上搜出｝係何人所有？）伊與甲○○共同所有｛因伊等合夥
    購買來｝」等語在卷（見警卷第15頁）。
  被告乙○○雖於其後否認上開警詢所供海洛因6 包等物之來
    源；惟依被告乙○○其後於偵訊中分別供稱：「海洛因是伊
    叫一個『阿龍』的人買的」、「海洛因是向『阿龍』拿的，
    是他欠伊錢，以東西來當抵押」等語（見87偵9669號第50、
    68頁），就扣扣海洛因6 包究係委由「阿龍」購買，或係因
    「阿龍」欠款抵債，前後所供已有不同；且被告乙○○於原
    審又再分別供稱：「海洛因是『阿龍』向欠伊38萬元，說一
    星期後還伊50萬元，並以海洛因作抵押」、「因為『阿龍』
    輸錢向伊借38萬元，說將來要還40萬元」、「是一個叫『阿
    龍』的人欠伊大約36萬元或26萬元，拿毒品給伊作抵押的」
    等語（見原審卷(一)第205 、273 頁，原審卷(二)第63頁），其
    就「阿龍」借款及將來清償之金額究為多少，前後所供亦有
    不符；又被告乙○○若確因「阿龍」為供抵債而持有扣案海
    洛因6 包，其自應保持該6 包海洛因之完整，以供日後全數
    歸還「阿龍」，豈有於本案查獲當時，欲將其中1 包數量高
    達毛重38.4公克之海洛因交付王進科，或如其於本院所供：
    「在『阿龍』交付海洛因至被警查獲前，伊有從中用塑膠吸
    管削尖鏟起2 匙的量來施用」等語（見本院上更(二)卷第54頁
    ）等情之理；再者，本件除扣得海洛因6 包外，同一地尚扣
    得電子秤1 台及空夾鏈袋2 包，此為被告乙○○所不否認，
    而以價值不高之電子秤1 台及空夾鏈袋2 包同供為抵債之物
    品，顯與事理有違。足認被告乙○○上開扣案海洛因6 包等
    物為「阿龍」供抵債而交付之辯解，自不可信。至於被告乙
    ○○另辯稱：「因為『阿龍』那包品質不好，如果王進科給
    伊的品質比較好，伊會拿出來加一點東西還給『阿龍』」云
    云（見原審卷(一)第206 頁），惟被告乙○○以此種繫於未來
    、不確定之事項為辯解之理由，與事理大有違背，亦炯不足
    採。
  綜上所述，被告乙○○於警詢有關扣案海洛因6 包、電子秤
    1 台及空夾鏈袋2 包來源之供述，應認符於事實而可信。是
    扣案海洛因6 包，為被告乙○○、甲○○為供販賣之用，而
    由被告乙○○出資，由被告甲○○所購入，扣案電子秤1 台
    及空夾鏈袋2 包，則為被告乙○○為供販賣海洛因之用所購
    入，並由被告乙○○將之藏放在上開德山街30巷6 號房屋旁
    之草叢內無訛。
  2.王進科為警查獲時所持有白粉3 包來源之認定─
  王進科於87年4 月23日下午7 時30分許為警查獲時所持有白
    粉3 包，經送法務部調查局鑑驗結果為海洛因（合計淨重4.
    28公克，沾有海洛因殘渣之包裝重0.9 公克，純度42.38%，
    純質淨重1.81公克），有該局第000000000 號鑑定通知書1
    紙在卷可憑（見87偵9669號卷第101 頁）。
  王進科於警詢陳稱：「（問：乙○○共計與你交易｛交貨海
    洛因｝多少次？）共計2 次｛今 (23) 日這次及一星期前在
    六合路三華飯店遊藝場內｝交易」等語（見警卷第12頁），
    於本院又證稱：「伊被查獲的3 包海洛因，是乙○○於被查
    獲前約一星期在六合路三華電動具店交給伊的；乙○○拿海
    洛因給伊以後，伊通常都會加一點珍珠粉或糖下去」等語（
    見本院上更(二)卷第82、83頁），而上開被告乙○○遭扣案海
    洛因6 包之純度，恰高於證人王進科持有之海洛因3 包之純
    度，有上開鑑定通知書可佐，顯見王進科上開陳（證）述，
    自非無稽；且王進科於原審就其所謂「3 包海洛因是乙○○
    給伊要作樣品的」等語（見原審卷(一)第200 頁背面），經原
    審詳加訊問「作樣品」之意義，王進科陳稱：「（法官問：
    你不是說沒錢買｛指海洛因｝，還得向乙○○要來吃，那麼
    還扣到那麼多？）剛才講的意思不是說伊沒有錢向乙○○買
    ，是乙○○說他那裡正好有東西，伊想那是不用錢的，伊就
    答應說好，伊幫忙問看看有沒有人要買，伊的意思是那樣」
    、「（法官問：拿給你看，叫你找買主？）他｛指乙○○｝
    也不是說叫伊找買主，他沒這樣向伊講」、「（法官問：他
    不會免費給你吧，是賣給你，或是叫你去找買主？）他沒有
    叫伊去找買主，伊純粹也沒有跟他買」、「（法官問：那是
    送你吃嗎？）他以為伊會跟他買、「（法官問：就是要賣你
    嘛？）可能是這種心態」、「（法官問：給你試用，再賣你
    ？）一般都有這種情形」、「（法官問：所以是賣你，你還
    沒有給他錢，先拿來試吃看看，結果就被抓了？）對啊，伊
    是沒有給他錢」、「（法官問：乙○○說沒有拿4.8 公克海
    洛因給你？）有拿，如果他沒有拿給伊，警察怎麼會查獲那
    些，伊說的是事實」等語在卷（見原審卷(一)第202 至204 、
    207 背面、208 頁），顯見所謂「樣品」，實則係被告乙○
    ○有意出售毒品海洛因，而王進科亦有意於試吃後加以購買
    ；又王進科有施用毒品海洛因之習慣，有高雄市立凱旋醫院
    87 年5月1 日高市凱醫檢字第8288號煙毒尿液檢驗成績書、
    高雄市政府警察局楠梓分局嫌疑人尿液送驗姓名代碼對照表
    各1 紙在卷可稽（見87偵9669號卷第98、100 頁），而王進
    科於為警獲時所持有經施用所餘之海洛因3 包，淨重仍高達
    4.28公克，業如前述，以毒品海洛因量少價高之情觀，被告
    乙○○交付王進科之海洛因3 包之量，顯已逾一般「樣品」
    之數量。足認被告乙○○於87年4 月17、18日間，將海洛因
    3 包交付王進科，實係出於出售圖利之故意無訛。至於王進
    科另於原審陳稱：「乙○○於87年4 月中在六合路、復興路
    口拿過一次3 公克海洛因給伊」等語（見原審卷(二)第62頁）
    ，實因「三華飯店」本即位在六合路、復興路附近，尚難認
    王進科於原審之供述有何不實之處，尚難依此為被告2 人有
    利之認定，併此說明。
  綜上所述，王進科於警詢有關於87年4 月17、18日間在「三
    華飯店」遊藝場向被告乙○○購買毒品海洛因之供述，應認
    符於事實而可信。是被告乙○○確有將由被告甲○○購入之
    海洛因中3 包，以「樣品」為名，實則係販賣為實，而出售
    予王進科。
  3.被告2 人為警查獲經過之認定─
  本件先於87年4 月23日下午7 時30分許，在高雄縣鳳山市澄
    清湖大門口前查獲持有海洛因3 包之王進科，並依王進科之
    供述，由王進科與甲○○以0000000000號呼叫器聯絡，佯稱
    欲以12萬5,000 元之價格購買毒品海洛因1 兩一節，業經王
    進科於警詢陳稱：「當天因吳育安指控伊販售海洛因給他，
    吳育安帶同警方到澄清湖大門口前逮捕伊，當場於伊車上查
    獲扣案海洛因及安非他命」等語（見警卷第12頁背面），於
    本院前審證稱：「（法官問：案發當天警方要你打電話向甲
    ○○說欲購買海洛因1 兩，約他出來交貨，之後被警察查獲
    ？）是的」等語（見本院上訴卷第78頁），於本院證稱：「
    伊在澄清湖那裡被抓，查獲時，警察就將伊的皮包拿去，看
    伊的電話號碼，打給甲○○，打通後拿給伊接，約在那裡見
    面」等語在卷（見本院上更(二)卷第123 頁）；並經證人林高
    論、柯福洋分別於本院證稱：「當天是吳育安帶伊等到澄清
    湖大門那裡查獲王進科，在王進科駕駛的自小客裡有查到毒
    品，數量伊不記得了。根據王進科講毒品來源，由王進科在
    車內打電話給甲○○，當時是用顯示型的B.B.Call，甲○○
    有回傳要到六合路與和平路口那裡等，到那路口，在場的是
    乙○○，好像當時王進科有說甲○○會叫另外一個年輕的人
    來；是王進科被伊等查到後，主動供出上游，要帶伊等去那
    個地方交易」、「當天是先查查獲王進科，然後再追查毒品
    來源，王進科供稱是今天穿黑衣的被告甲○○。因當時王進
    科說毒品來源是甲○○，所以伊等知道王進科當時聯絡的人
    是甲○○；伊於地方法院作證時說王進科是接洽一位叫『強
    仔』的人，是因為後來出的是另一位叫乙○○的被告，王進
    科是打電話給上盤，上盤是甲○○，但出來接洽的是乙○○
    」等語明確（見本院上更(二)卷第116 、117 、122 頁）；且
    依被告甲○○於警詢供稱：「伊於23日下午9 時30分許，與
    乙○○及4 位朋友，在六合路、和平路口『清淨地茶館』泡
    茶」等語（見警卷第20頁），及被告乙○○於偵訊供稱：「
    當時伊是和甲○○到六合路去泡茶」等語（見87偵9669號第
    50頁），於時間及空間上，恰符合證人林高論上開「當時王
    進科有說甲○○會叫另外一個年輕的人來」等語相符。顯見
    王進科於87年4 月23日下午7 時30分許為警查獲後，依員警
    指示與甲○○以0000000000號呼叫器聯絡，佯稱欲以12萬5,
    000 元之價格購買毒品海洛因1 兩，斯時被告2 人恰在「清
    淨地茶館」泡茶，被告甲○○乃請被告乙○○出面與王進科
    接洽出售海洛因事宜無訛。至於被告乙○○自偵訊起供稱：
    「查獲當天，王進科是聯絡伊」等語，王進科於偵訊、原審
    或本院上訴審均供（證）稱：「伊是打給乙○○，不是甲○
    ○」等語；惟王進科於本院上訴審及本院上更(二)審另證稱係
    與被告甲○○聯絡，並有證人林高論、柯福洋上開證述可佐
    ，業如前述，而參酌被告甲○○於原審亦供稱：「23日當天
    7 、8 點，王進科打電話給伊說要還伊錢，到六合路去」等
    語（見原審卷(二)第63頁），已與其於本院辯稱係其主動打電
    話給王進科等語不同，然時間上卻與王進科為警查獲之時間
    相近，及被告乙○○於警詢供稱：「甲○○要伊等『科仔』
    扣呼叫器，再與『科仔』見面，並帶他去拿海洛因」等語（
    見警卷第17頁背面，至於被告乙○○於警詢稱上開言語係甲
    ○○於23日下午9 時30分許開車至六合路、和平路向其所交
    待云云，已與被告2 人上開同在「清淨地茶館」之供述不符
    ，自非可信），顯見被告乙○○及王進科上開所為聯絡之人
    為被告乙○○之供述，與事實不符而可信，自亦不得依此為
    被告2 人有利認定。至於證人董群志、翁憲和於原審證述於
    87年4 月23日晚間與被告甲○○在一起等語（見原審卷(一)第
    82頁），惟與本院認定被告2 人於87年4 月23日晚間係在一
    起泡茶並無矛盾，自亦不足依此為被告2 人有利之認定，附
    此說明。
  被告乙○○與王進科於87年4 月23日下午9 時40分許會面之
    目的，係為出售海洛因予王進科一節，業經王進科於警詢、
    偵訊、本院分別陳（證）稱：「甲○○叫伊到六合路、和平
    路口找『阿強』，『阿強』就坐上伊車，帶伊到高雄市○○
    區○○路、德山街口，『阿強』下車，前往附近草堆取出海
    洛因」、「海洛因是向乙○○買的，昨天（指87年4 月23日
    ）買的，買12萬5,000 元，錢是先欠著」「一個警察搭伊的
    車，到了六合路與和平路口，乙○○上車，乙○○與警察坐
    在後面，乙○○就叫伊開車載他到民族路去，到了民族路的
    小巷子，乙○○就下車」、「（公設辯護人問：是否有向被
    告2 人買過毒品？）伊於警詢、偵訊都有講過了，乙○○自
    己於警詢也承認是要買來賣的」等語在卷（見警卷第13頁背
    面，87偵9669號卷第48頁，本院上更(二)卷第84、127 頁）；
    且證人林高論亦於本院證稱：「甲○○有回傳要伊等到六合
    路與和平路口那裡等，到那路口在場的是乙○○，由乙○○
    帶伊等到三民區○○街那裡，乙○○獨自下車去草堆旁取毒
    品，當場在乙○○的口袋查獲一包毒品，伊等又去草堆那裡
    查獲一些扣案的毒品及裝備、秤」等語（見本院上更(二)卷第
    116 頁）；又被告乙○○亦於警詢、偵訊、原審羈押訊問分
    別供稱：「今日當場查獲有此事（指販賣毒品海洛因予王進
    科被查獲事）」、「（檢察官問：賣給王進科多少次？）只
    有這一次」、「（法官問：你賣毒品給王進科否？）因沒錢
    ，只賣這一次而已」等語不諱（見警卷第16頁，87偵9669號
    卷第48頁背面，87聲羈211 號卷第5 頁背面）。足認被告乙
    ○○確有依被告甲○○之指示，欲以12萬5,000 元之價格出
    售海洛因1 兩予王進科。
  被告乙○○為警查獲後，王進科再依員警指示，以給付購買
    毒品價款為由聯絡被告甲○○，因而循線在高雄市○○○路
    27號前查獲被告甲○○等情，有王進科於本院證稱：「（問
    ：被查獲當天你是否有聯絡甲○○？）有，是乙○○在三民
    區○○路口下車10幾分之後警察要伊打電話給甲○○，騙他
    說要拿錢給他。伊有打電話給甲○○，在電話裡伊向甲○○
    說要找他，說要拿錢給他」等語明確（見本院上更(二)卷第85
    頁）；雖被告甲○○辯稱係其主動打電話向王進科要其父之
    欠款云云，惟此不僅與其於原審供稱：「23日當天7 、8 點
    ，王進科打電話給伊說要還伊錢，到六合路去」等語不符，
    業如前述，亦與王進科上開證述不符，自不可信；且參酌本
    件於查獲被告乙○○欲出售海洛因予王進科後，被告甲○○
    隨即因與王進科約定取款事宜，而為警查獲，顯見被告乙○
    ○販賣海洛因與被告甲○○取款間，有密切之關連。足認被
    告甲○○與王進科相約見面，係為取得被告乙○○販賣海洛
    因之價款無疑。
  至於王進科於偵訊、原審分別陳稱：「伊沒有向甲○○買海
    洛因，是向乙○○買」、「海洛因是伊向甲○○買的，伊沒
    有向乙○○買」等語（見87偵9669號卷第48頁背面、67頁）
    ，陳述雖前後反覆，惟對照王進科稱未向被告乙○○購買海
    洛因之供述，係在被告乙○○亦在場之場合，及王進科於本
    院證稱：「「（檢察官問：你是否除了與『阿強』交易過，
    是否有包括甲○○？）伊在這個場合不方便講」等語，業如
    前述，亦係在被告2 人均在場之場合，顯見王進科於為向何
    人購買海洛因之供述時，常因被告2 人是否在場，而影響之
    其供述之內容。是自難依此為被告2 人有利之認定。
  綜上所述，應認王進科係於為警查獲後，供出毒品來源，並
    佯與被告甲○○聯絡購買海洛因事宜，被告乙○○再依被告
    甲○○指示，與王進科會面後，帶同王進科至上開德山街草
    叢拿取海洛因，於被告乙○○為警查獲後，再由王進科以付
    款為由，聯絡被告甲○○，再循線查獲被告甲○○之事實，
    洵堪認定
  4.並有被告乙○○購買之電子秤1 台、空夾鏈袋2 包，及被告
    乙○○所有之0000000 台號385 號傳呼機1 台，被告甲○○
    所有之0000000000號呼叫器1 台扣案，可資佐證。
  5.毒品海洛因物稀價昂，且為政府所嚴予查緝之物，販賣毒品
    海洛因者，茍無利可圖，應無甘冒被供出來源或被檢警查緝
    法辦之危險而平價或低價販賣海洛因之理，故被告甲○○、
    乙○○販賣海洛因給王進科，其取得之價格必較出售之價格
    低廉，或以同一價格販賣而減少毒品之份量，從中賺取買賣
    價差牟利，被告甲○○、乙○○有營利之意圖甚明。
  6.本件由被告乙○○出資，推由被告甲○○出面購買海洛因；
    其後由被告乙○○將購入之海洛因出售予王進科，雖被告甲
    ○○未實際參與，仍應認在其等販賣海洛因予不特定人之意
    圖範圍內；又被告甲○○於與王進科聯絡後，指示被告乙○
    ○前往拿取海洛因販賣予王進科，被告甲○○並負責向王進
    科收取價款。是足認被告2 人就販賣毒品海洛因之行為，有
    犯意聯絡及行為分擔。
  (三)綜上所述，被告2 人前開辯解，均為圖卸刑責之詞，不足採
    信。本件事證已明，被告2人犯行均堪認定。
三、論罪及撤銷改判之理由─
  (一)核被告甲○○、乙○○2 次販賣海洛因既遂（販入、售出各
    1 次），所為係犯肅清煙毒條例第5 條第1 項之販賣毒品罪
    ；被告甲○○、乙○○第3 次（即查獲之本次）之販賣行為
    ，雖與王進科談妥價格、約定交易時間、地點，但因王進科
    係配合警方查案，當時實無購買海洛因之真意，故被告甲○
    ○、乙○○之犯行在法律上之評價係已著手於非法販賣海洛
    因之行為而未遂，係犯同條例第6 條之販賣毒品未遂罪。被
    告2 人行為後，毒品危害防制條例業於87年5 月20日公布，
    同年月22日生效，該條例第2 條第2 項第1 款已將海洛因列
    為第一級毒品，然舊法即肅清煙毒條例第5 條第1 項規定：
    「販賣毒品者，處死刑或無期徒刑」，與新法即毒品危害防
    制條例第4 條第1 項規定：「販賣第一級毒品者，處死刑或
    無期徒刑；處無期徒刑者，得併科新臺幣1,000 萬元以下罰
    金」之規定（毒品危害防制條例另於92年7 月9 日修正公布
    ，並自93年1 月9 日施行，惟第4 條第1 項並未修正）互相
    比較，上開毒品危害防制條例之法定刑顯較為高，是被告2
    人犯後法律已有變更，且經比較新舊法之結果，以行為時之
    肅清煙毒條例第5 條第1 項對被告2 人有利，依刑法第2 條
    第1 項但書規定，應適用最有利於被告之肅清煙毒條例第5
    條第1 項規定論處。被告甲○○、乙○○就上開犯行，有犯
    意聯絡及行為分擔，為共同正犯。被告甲○○、乙○○先後
    3 次販賣（2 次既遂、1 次未遂）行為，時間緊接，方法相
    同，觸犯基本構成要件相同之罪名，顯係基於概括犯意為之
    ，均應依連續犯之規定，均以販賣毒品既遂一罪論。被告甲
    ○○、乙○○非法持有海洛因之低度行為，應為販賣海洛因
    之高度行為所吸收，不另論罪。又被告甲○○前於86年間因
    賭博案件，經臺灣高雄地方法院判處有期徒刑6 月確定，於
    86年7 月10日易科罰金執行完畢；被告乙○○前於81年間因
    違反槍砲彈藥刀械管制條例案件，經臺灣高雄地方法院判處
    有期徒刑3 月確定，並於82年8 月4 日易科罰金執行完畢，
    有臺灣高等法院被告前案紀錄表在卷可稽，其等受有期徒刑
    執行完畢，於5 年內再犯本件有期徒刑以上之罪，均應論以
    累犯，然因本件販賣毒品罪之法定刑為死刑或無期徒刑，依
    法不得加重其刑。
  (二)原判決認被告罪證明確，予以論罪科刑，固非無見。惟查：
    公訴人起訴事實記載被告2 人基於共同販賣毒品圖利之概
    括犯意聯絡，共同集資購買第一級毒品海洛因販賣等語，原
    判決就此部分事實，是否構成犯罪，未予裁判，有已受請求
    之事項未予判決之違法。就現存證據，僅能證明被告2 人
    有上開共同販賣毒品海洛因之行為，原判決認被告2 人共同
    販賣毒品海洛因之犯行共有5 次，亦有可議（理由詳如後述
    ）。原判決認定扣案電子秤1 台、空夾鏈袋2 包、供販賣
    海洛因聯絡所用之0000000 台號385 號傳呼機1 台、000000
    0000號呼叫器1 台，係供犯罪所用之物，而依肅清煙毒條例
    第13條第1 項規定宣告沒收，但未說明該等沒收物係屬被告
    2 人所有及為此認定所憑之證據，亦有未合。被告2 人出
    售海洛因，因王進科尚未給付價金，而尚無所得，原判決認
    販毒所得為30萬元，均有未洽。被告2 人上訴意旨否認犯罪
    雖不足取，但原判決關於被告2 人部分既有上開可議之處，
    仍無可維持，應將原判決關於被告2 人部分撤銷改判。
四、科刑及沒收之理由─
  (一)被告2 人購入之海洛因，僅出售予王進科1 次既遂，且出售
    數量非多，實際造成危害尚輕，又毒品海洛因6 包（淨重合
    計114.94公克），數量與販毒集團動輒持有數千公克之情形
    不同，情節較輕，若一律量處散法定最低刑度─無期徒刑，
    仍有情輕法重之虞，被告2 人犯罪情狀尚非全然不可憫恕，
    爰均依刑法第59條規定減輕其刑。
  (二)爰審酌被告2 人均有前科犯行，仍不知警惕行事，竟販賣海
    洛因予他人施用，戕害他人之身心健康及擴散毒品之危害，
    且犯後猶否認犯行，惟念其等對重典之認識未夠深切，且出
    售既遂之次數僅1 次、未無所得等一切情狀，均量處有期徒
    刑15年；復依被告2 人犯罪性質，認有褫奪公權之必要，併
    予宣告褫奪公權10年。
  (三)扣案海洛因6 包（淨重114.94公克，沾有海洛因殘渣之包裝
    重4.14公克，純度75.23%，純質淨重86.47 公克），該沾有
    毒品殘渣之包裝，因不易與海洛因剝離，應連同海洛因毒品
    全部視為毒品海洛因，依肅清煙毒條例第12條前段規定宣告
    沒收銷燬。又扣案電子秤1 台及空夾鏈袋2 包，為被告乙○
    ○於某商店購得，業如前述，0000000 台號385 號傳呼機1
    台、0000000000號呼叫器1 台，分別為被告乙○○、莊和鑽
    所有，業據其等於警詢供述明確（見警卷第16、19頁），其
    中電子秤1 台、0000000 台號385 號傳呼機1 台、00000000
    00號呼叫器1 台，均係供共同犯罪所用之物，均依肅清煙毒
    條例第13條第1 項規定宣告沒收；又空夾鏈2 包，不能證明
    已使用，應認係供犯罪預備之物，依刑法第38條第1 項第2
    款規定宣告沒收。至於送驗耗費之海洛因部分，既已滅失不
    存在，自無庸宣告沒收銷燬之必要。又被告2 人出售海洛因
    予王進科既遂部分，王進科尚未給付價金，業如前述，尚難
    認被告2 人有販毒所得，併此敘明。
五、對於其他公訴事實之判斷─
  (一)公訴意旨另以：被告2 人自87年1 月間起至同年4 月23日止
    ，以每兩12萬5,000 元，每半兩7 萬5,000 元之代價，除前
    開判決有罪部分外，另有連續3 次販賣毒品海洛因予王進科
    之行為（即扣除87年4 月17、18日間被告乙○○販賣，及87
    年4 月23日被查獲共2 次），因認被告2 人另涉有此部分販
    賣毒品海洛因犯嫌。
  (二)惟查，王進科於警詢、偵訊固有上開指述，惟此部分並無如
    於87年4 月23日查獲王進科時，自王進科處扣得其於87年4
    月17、18日間向被告2 人購買之海洛因，而可佐王進科上開
    指述為真，且被告2 人亦堅詞否認有此部分犯行；是自難僅
    憑王進科上開指述，遽認被告2 人有此部分犯行。惟公訴人
    認被告2 人被訴此部分犯行與上開經起訴判決有罪部分，有
    連續犯之裁判上一罪關係，爰不另為無罪之諭知，附此敘明
    。
六、同案被告王進科、吳育安部分均經原審判決確定在案，併此
    說明。
七、適用之法律─
  (一)刑事訴訟法第369 條第1 項前段、第364 條、第299 條第1
    項前段。
  (二)肅清煙毒條例第5 條第1 項、第12條前段、第13條第1 項。
  (三)刑法第11條、第2 條第1 項但書、第28條、第56條、第47
    條、第59條、第38條第1 項第2 款、第37條第2 項。
本案經檢察官姜麗儒到庭執行職務。
中　　華　　民　　國　　94　　年　　10　　月　　14　　日
                  刑事第七庭    審判長法  官  莊飛宗
                                      法  官  黃憲文
                                      法  官  曾逸誠
以上正本證明與原本無異。
如不服本判決應於收受本判決後10日內向本院提出上訴書狀，其
未敘述上訴理由者，並得於提起上訴後10日內向本院補提理由書
狀（均須按他造當事人之人數附繕本）「切勿逕送上級法院」。
中　　華　　民　　國　　94　　年　　10　　月　　14　　日
　　　　　　　　　　　　　　　　　　　書記官  郭蘭蕙
附錄本判決論罪科刑法條
肅清煙毒條例第5 條第1 項：
販賣、運輸、製造毒品、鴉片或麻煙者，處死刑或無期徒刑。
